臺灣高等法院花蓮分院刑事判決　　　　 109年度上易字第48號
上　訴　人
即　被　告　王秋獻



上列上訴人因違反毒品危害防制條例案件，不服臺灣花蓮地方法
院109年度易字第75號中華民國109年4月30日第一審判決（起訴
案號：臺灣花蓮地方檢察署109年度毒偵字第101號），提起上訴
，本院判決如下：
    主  文
原判決撤銷。
王秋獻施用第二級毒品，累犯，免刑。
    犯罪事實
一、王秋獻基於施用第二級毒品甲基安非他命之犯意，於民國10
    8年12月13日中午某時許，在花蓮縣○○鄉某處工地，以將
    甲基安非他命置入玻璃球(未扣案)，再燒烤玻璃球吸食所生
    煙霧之方式，施用甲基安非他命1次。嗣於108年12月15日下
    午3時26分許，在花蓮縣○○鄉○○路0段000號前，因另案
    為警緝獲，並於同日下午5時35分許，經警採尿送驗結果呈
    安非他命類之安非他命、甲基安非他命陽性反應，始悉上情
    。
二、案經花蓮縣警察局吉安分局報告臺灣花蓮地方檢察署(下稱
    花蓮地檢署)檢察官偵查起訴。
    理  由
一、本判決以下所引用之被告以外之人於審判外作成之供述證據
    ，公訴檢察官及被告迄言詞辯論終結前均未聲明異議，本院
    審酌上開證據資料製作時之情況，尚無違法不當及證明力明
    顯過低之瑕疵，亦認為以之作為證據應屬適當，依刑事訴訟
    法第159條之5第2項規定，咸認具有證據能力。其餘所依憑
    判斷之非供述證據，本院亦查無有何違反法定程序取得之情
    形，且各該證據均經原審及本院於審判期日依法進行證據之
    調查、辯論，故該等證據資料均有證據能力。
二、認定被告犯罪之證據：
(一)被告於偵查及原審之自白供述。
(二)勘察採證同意書、偵辦毒品案件涉嫌人尿液檢體採集送驗紀
    錄表、慈濟大學濫用藥物檢驗中心108年12月20日慈大藥字
    第108122015號函附之檢驗總表。
三、論罪與刑之加減事由：
(一)核被告所為，係違反毒品危害防制條例(下稱毒品條例)第10
    條第2項之施用第二級毒品罪。其持有第二級毒品甲基安非
    他命之低度行為，為施用之高度行為所吸收，不另論罪。
(二)刑之加重、減輕
  ⒈被告前因違反毒品條例案件，經法院判處有期徒刑確定，於
    106年3月2日縮短刑期執行完畢，有臺灣高等法院被告前案
    紀錄表可參，其於有期徒刑執行完畢之5年內，故意再犯本
    件有期徒刑以上之罪，符合累犯規定。
  ⒉被告於108年12月15日因另案毒品案件為警緝獲，於同日下
    午5時35分許經警徵得其同意採驗尿液，嗣於警詢主動供承
    其施用第二級毒品之犯罪事實(警卷第11頁)，觀諸卷內證據
    ，員警於被告通緝到案時並未扣到毒品或施用毒品相關器具
    ，而被告有毒品前科亦不代表有本案施用毒品犯行，是以員
    警斯時並無合理根據足認被告有施用毒品犯行，則被告係於
    有偵查犯罪職權之機關或公務員發覺其本案施用第二級毒品
    犯罪前，即主動坦承，並配合本案偵審程序而接受裁判，應
    符合自首之規定。
四、判決免刑之理由
(一)毒品條例第35條之1第2款規定（108年8月27日修正，109年1
    月15日公布，同年7月15日生效）：「本條例中華民國108年
    12月17日修正之條文施行前犯第10條之罪之案件，於修正施
    行後，依下列規定處理：（略）二、審判中之案件，由法院
    或少年法院（地方法院少年法庭）依修正後規定處理；依修
    正後規定應為不起訴處分或不付審理之裁定者，法院或少年
    法院（地方法院少年法庭）應為免刑之判決或不付審理之裁
    定。」；是犯同條例第10條之罪者，不論係修正前後，均應
    依新法規定處理。
(二)其次，修正後毒品條例第20條第3項規定，犯第10條之罪於
    觀察、勒戒或強制戒治執行完畢釋放後，3年後再犯第10條
    之罪者，適用本條前2項之規定。上開所謂「3年後再犯」，
    只要本次再犯（不論修正施行前、後）距最近1次觀察、勒
    戒或強制戒治執行完畢釋放，已逾3年者，即該當之，不因
    其間有無犯第10條之罪經起訴、判刑或執行而受影響（最高
    法院109年度台上大字第3826號裁定參照）。
(三)被告於94年間，因施用毒品案件經法院裁定觀察、勒戒後，
    有繼續施用毒品傾向，再經法院裁定強制戒治，於95年5月
    12日經評定無繼續戒治之必要，而於95年5月17日停止戒治
    釋放出所，並由花蓮地檢署檢察官以95年度戒毒偵字第23、
    24、25、26、27號為不起訴處分確定。而被告本案施用第二
    級毒品犯行係108年12月13日所為，與前揭強制戒治執行完
    畢，相距已逾3年，期間均再無觀察、勒戒或強制戒治等情
    ，有上開不起訴處分書、臺灣高等法院被告前案紀錄表及在
    監在押簡表在卷足憑(本院卷第48頁至第69頁、第79頁至第
    83頁)。揆諸前揭說明，本案應回歸適用觀察、勒戒及強制
    戒治之規定。檢察官及原審在新法施行前，分別依修正前毒
    品條例規定起訴、審判，固無違法，然案經繫屬本院後，新
    法已修正施行，依修正後毒品條例規定，本案已不得追訴處
    罰。
(四)是故，本院經依修正後之上開規定，於109年12月24日以109
    年度上易字第48號裁定令被告入勒戒處所施以觀察、勒戒，
    嗣被告入所執行後，經法務部矯正署花蓮看守所附設勒戒處
    所評估結果，認無繼續施用毒品傾向，有該所110年9月10日
    花所衛字第11000019220號函暨所附有無繼續施用毒品傾向
    證明書、有無繼續施用毒品傾向評估標準紀錄表在卷為憑（
    本院卷第139頁至第142頁）。是依毒品條例第35條之1第2款
    規定，被告本案施用毒品之行為，應為免刑之判決。
五、原判決以被告施用第二級毒品之犯行事證明確，予以論科，
    固非無見，惟其未及適用修正後毒品條例相關規定，尚有未
    合。被告上訴否認犯行雖無理由，惟原判決既有前揭可議之
    處，自應由本院將原判決撤銷，改諭知被告免刑之判決。
六、被告經合法傳喚，無正當理由不到庭，爰不待其陳述逕行判
    決。
據上論斷，應依刑事訴訟法第371條、第369條第1項前段、第364
條、第299條第1項但書，判決如主文。
本案經檢察官周芳怡提起公訴，檢察官施慶堂到庭執行職務。
中    華    民    國   110    年    10    月    28    日
                  刑事庭審判長法  官  林信旭
                              法  官  劉雪惠
                              法  官  廖曉萍
以上正本證明與原本無異。
本件不得上訴。
中    華    民    國   110    年    10    月    28    日
                              書記官  廖子絜
附錄本案論罪科刑法條全文：
毒品危害防制條例第10條
施用第一級毒品者，處6月以上5年以下有期徒刑。
施用第二級毒品者，處3年以下有期徒刑。